臺灣橋頭地方法院行政訴訟判決
111年度交更一字第1號
原      告  黃國益  
被      告  高雄市政府交通局

代  表  人  張淑娟  
訴訟代理人  蘇健義  
上列當事人間交通裁決事件，原告不服被告民國110年8月16日高
市交裁字第32-B00000000號裁決之處分提起行政訴訟，經高雄高
等行政法院第一次發回更審，本院判決如下：
    主      文
原處分撤銷。
第一審及發回前第二審訴訟費用新臺幣（下同）1,050元由被告
負擔。
    事實及理由
一、事實概要：原告於民國109年12月14日11時13分許，駕駛車
    牌號碼000-0000號自用小客車（下稱系爭車輛）行經高雄市
    岡山區介壽東路與岡燕路交岔路口（下稱系爭地點）時，因
    與訴外人胡春池騎乘之普通重型機車發生擦撞，經警到場處
    理並實施酒測，發現原告有「酒後駕車，酒測值0.17mg/L」
    之交通違規（下稱系爭違規行為），經高雄市政府警察局岡
    山分局（下稱舉發機關）警員填掣高市警交字第B00000000
    號舉發違反道路交通管理事件通知單（下稱舉發通知單），
    由原告當場簽名收受完成送達。原告不服舉發提出陳述，經
    舉發機關查復後仍不服，向被告申請裁決，被告遂依道路交
    通管理處罰條例（以下稱處罰條例）第35條第1項第1款、第
    24條第1項第2款暨違反道路交通管理事件統一裁罰基準及處
    理細則（以下稱處理細則）第45條規定，開立高市交裁字第
    32-B00000000號裁決書（下稱系爭裁決書），裁處「罰鍰3
    萬元整，吊扣駕駛執照24個月，並應參加道路交通安全講習
    」之處分（下稱原處分）。原告不服提起本件行政訴訟，經
    本院110年度交字第204號判決駁回後再提起上訴，為高雄高
    等行政法院廢棄發回本院更為審理。
二、原告主張：伊係於違規當日0時許於自家小酌後即行睡覺，
    至隔天早上已至少睡眠8小時，至事故發生時已歷時11小時
    ，體內酒精早已充分代謝，伊並無醉態駕駛之故意。又該酒
    測值僅有在誤差範圍（0.02）之微量超標，依處理細則第12
    條規定不應舉發，被告不查而逕予裁罰，顯有裁量怠惰等語
    ，爰依法提起本件訴訟。聲明：原處分撤銷。
三、被告則以：原告於前揭時地經警酒測結果為0.17 mg/L，已
    達0.15mg/L之取締標準，其確有酒精濃度超過規定標準之違
    規事實明確，此不因地檢署檢察官以其駕駛系爭車輛時未達
    「不能安全駕駛」之情狀為不起訴處分而有異，依新修正行
    政罰法第26條第2項規定仍得予裁處。又處理細則第12條第1
    項第12款規定之立法目的係考量其他特殊狀況等因素，用以
    避免爭議，特授權警員於酒精濃度超過規定之標準值未逾每
    公升0.02毫克之個別具體情況下，視有無前開情形、有無嚴
    重危害交通安全秩序、有無發生交通事故、是否情節輕微，
    以不舉發為適當等情形，自行決定採用「勸導」或「舉發」
    之裁量權，而依同條第2項規定，呼吸吐氣酒精濃度超過規
    定之標準未逾每公升0.02毫克，雖得以實施勸導免予舉發，
    惟若有發生交通事故（不論其事故肇因為何），則不在此限
    ，而原告酒後駕車酒精濃度已達0.17毫克，並發生交通事，
    是員警酌此不適用勸導取代舉發，難認有所違誤，伊據以裁
    處洵無不合，原告之訴為無理由等語，資為抗辯。
四、本院之判斷：
　㈠按「汽機車駕駛人，駕駛汽機車經測試檢定有酒精濃度超過
    規定標準情形者，機車駕駛人處一萬五千元以上九萬元以下
    罰鍰，汽車駕駛人處三萬元以上十二萬元以下罰鍰，並均當
    場移置保管該汽機車及吊扣其駕駛執照一年至二年」、「汽
    車駕駛人，有第35條第1項規定之情形，應接受道路交通安
    全講習」，處罰條例第35條第1 項第1款、第24條第1 項第2
     款定有明文。查原告於上揭時日駕駛系爭車輛行經系爭地
    點時，因與胡春池騎乘之機車發生擦撞，經警實施酒測發現
    其酒測值達0.17mg/L，因以系爭違規行為而予開單舉發，有
    酒精濃度檢測單及舉發機關函、職務報告（原審卷第93、10
    9-114頁）可稽，原告於此並不爭執，所為堪認與上開規定
    相符，惟其則另以前詞主張。而查：
  　⑴按處理細則第12條第1項第12款已明定：「行為人有下列情
      形之一，而未嚴重危害交通安全、秩序，且情節輕微，以
      不舉發為適當者，交通勤務警察或依法令執行交通稽查任
      務人員得對其施以勸導，免予舉發：……十二、駕駛汽車或
      慢車經測試檢定，其吐氣所含酒精濃度超過規定之標準值
      未逾每公升0.02毫克（第1項）」，考其增訂理由係以「…
      …四、因考慮汽車機件、交通執法儀器之誤差值，爰將現
      行實務執法容許誤差考量情形，納入勸導範圍。……」，再
      對照經濟部標準檢驗局於102年10月31日公告、自104年1
      月1日生效之呼氣酒精測試器及分析儀檢定檢查技術規範
      第9.1點規定：「呼氣酒精測試器及分析儀檢定公差應符
      合表2。表2檢定公差：標準酒精濃度小於每公升0.4毫克
      者，檢定公差為每公升正負0.02毫克。……」，堪認該條所
      定「吐氣所含酒精濃度超過規定之標準值未逾每公升0.02
      毫克」，係以呼氣酒精測試器每公升0.02毫克之檢定公差
      值為準據，故交通勤務警察或依法令執行交通稽查任務人
      員得裁量不予舉發者，自以道路交通安全規則第114條第2
      款所定吐氣所含酒精濃度標準值（即每公升0.15毫克）加
      計容許公差值（即每公升0.02毫克）後之範圍為準，即「
      每公升0.15毫克至0.17毫克（計算式：0.15＋0.02＝0.17）
      間」。而核原告酒測結果為0.17 mg/L，此自符交通稽查
      人員得裁量不予舉發之「吐氣所含酒精濃度超過規定之標
      準值未逾每公升0.02毫克」條件，故如其行未嚴重危害交
      通安全、秩序，且情節輕微，以不舉發為適當者，交通勤
      務警察或依法令執行交通稽查任務人員亦得對其施以勸導
      ，免予舉發。
　  ⑵又處理細則第12條第2項固定有「行為人發生交通事故有前
      項規定行為，除本條例第14條第2項第2款、第25條第2項
      、第69條第2項或第71條之情形外，仍得舉發」，惟依該
      規定修正說明：「依本條原第1項規定，對發生交通事故
      併有第1項規定行為情形者，無論與其事故發生是否有關
      聯，均不適用得施以勸導免予舉發之規定，惟如本項所規
      定未攜帶駕駛執照或行車執照等相關證照之違規，通常與
      交通事故並無直接相關，爰修正刪除第1項本文原『發生交
      通事故』不得免予舉發之規定，並增訂第2項規定，…」，
      可見行為人如有處理細則第12條第1項情形，且發生交通
      事故者，交通勤務警察或依法令執行交通稽查任務人員仍
      應依職權調查行為人之酒駕行為與交通事故之發生是否具
      有關連，據以裁量決定是否予以舉發。蓋以駕駛人肇事之
      原因多端，或因疲勞駕駛、分心失神、疏忽輕率、車輛機
      械突故障所致，或因不熟悉道路狀況等各種原因而發生，
      未必皆肇因於酒後駕車，如一旦發生交通事故即完全未審
      酌事故之發生原因是否與酒駕行為有關，即逕予排除處理
      細則第12條第1項裁量不予舉發規定之適用，亦顯然違背
      該條授權裁量之意旨而有裁量怠惰之違法。而查原告於酒
      測前固曾發生交通碰撞事件，惟經本院勘驗其所提事發時
      之行車紀錄錄影結果，原告於行至系爭地點欲左轉岡燕路
      時，係先停於交岔路口中間等待對向車流，待至對向2線
      快車道車流均已通過，慢車道之車輛均已停止於停止線前
      時始開始緩慢左轉，途中並再暫停禮讓救護車通過（此時
      慢車道已排5、6部車成列，第一部車為高底盤皮卡，第二
      部車為中型貨車），再開始左轉時即見胡春池所騎機車自
      慢車道車陣左側之機車道中駛出並隨即撞上，而原告於再
      起駛時確因慢車道之車陣阻隔而無法見及機車道之車輛狀
      況。則原告於發生系爭車禍前既係於路中停等而非搶先左
      轉，且係於待對向2線快車道均已全部靜空、慢車道內車
      輛均已停止後始陸續為起駛、停等，其應已符轉彎車應讓
      直行車先行之規定，本件車禍實係因胡春池所騎機車遭慢
      車道停等之皮卡、貨車擋住視線而無法見及所致，縱原告
      未曾酒駕，於此衡情亦應無法避免，其酒駕行為與系爭交
      通事故之發生應無關連可堪認定。
　㈡綜上，原告經測試檢定固有酒精濃度超過規定標準之情，惟
    其酒測結果仍符交通稽查人員得裁量不予舉發之標準，且其
    酒駕行為與系爭交通事故之發生亦可認尚無關連，依上開說
    明，交通稽查人員自仍應依當時情況裁量決定是否以不舉發
    為適當，不得逕予排除處理細則第12條第1項之適用。而衡
    員警到場處理時所製作之測試觀察紀錄表記載，原告經檢測
    觀察結果均為合格，且在兩個同心圓之間的0.5 公分環狀帶
    內所繪製之同心圓亦屬完整、未偏離常軌（見警卷第9至10
    頁），可知原告於事發時並無醉酒行為之舉，且意識清楚，
　　可認其行尚未嚴重危害交通安全、秩序。而胡春池於系爭事
    件雖受有頭部創傷合併輕微腦震盪、右側肩部挫傷、左側腳
    趾擦傷等傷害，惟觀此傷勢尚輕，且原告已與之達成和解，
    並經臺灣橋頭地方檢察署檢察官為不起訴處分，有和解書、
    不起訴處分書可稽（偵卷第17至21頁），可認情節尚屬輕微
    ，衡此，原告之酒駕行為仍應以不舉發較為適當，原告訴請
    撤銷原處分，為有理由，應予准許。
五、綜上，原告之酒駕行為應以不舉發為適當，被告逕以原告有
    系爭違規行為裁處原處分，尚有未洽，原告訴請撤銷為有理
    由，爰不經言詞辯論，予以准許。又本件事證已臻明確，兩
    造其餘攻擊防禦方法於本件判決結果不生影響，故不再一一
    論述。
六、本件第一審裁判費為300 元、第二審裁判費為750元，均應
    由被告負擔，爰確定更審訴訟費用額如主文第2 項所示。
七、據上論結，本件原告之訴為有理由，爰判決如主文。　
　　
中　　華　　民　　國　　111 　年　　5 　　月　　3 　　日
　　　　　　　　　行政訴訟庭　法　官　黃宏欽
上為正本係照原本作成。
如不服本判決，應於判決送達後20日內，向本院提出上訴狀並表
明上訴理由（原判決所違背之法令及其具體內容或依訴訟資料可
認為原判決有違背法令之具體事實），其未載明上訴理由者，應
於提出上訴後20日內向本院補提理由書（上訴狀及上訴理由書均
須按他造人數附繕本，如未按期補提上訴理由書，則逕予駁回上
訴）。
中　　華　　民　　國　　111 　年　　5 　　月　　3　　日
　　　　　　　　　　　　　　　書記官　楊明月